ACORDAO-COMPLETO-2473500

ACÓRDÃO 7901/2021 ATA 15/2021 - PRIMEIRA CÂMARA

VISTOS, relatados e discutidos estes autos de recursos de reconsideração interpostos por Manoelito Argolo dos Santos Júnior e Maria Quitéria Mendes de Jesus, prefeitos de Cardeal da Silva/BA, nos exercícios de 2005/2008 e 2009/2016, respectivamente, contra o Acórdão 4461/2020-TCU-Primeira Câmara;
ACORDAM os ministros do Tribunal de Contas da União, reunidos em sessão da 1ª Câmara, diante das razões expostas pelo relator, em:
9.1. conhecer dos recursos de reconsideração, com fundamento nos arts. 32 e 33 da Lei 8.443/1992, para, no mérito, negar-lhes provimento;
9.2. dar ciência desta deliberação à Procuradoria da República no Estado da Bahia, ao Fundo Nacional de Assistência Social, aos recorrentes e aos demais interessados.

Recurso de reconsideração contra decisão que, em virtude de omissão no dever de prestar contas, julgou irregulares as contas e condenou o prefeito antecessor ao pagamento do débito apurado e aplicou-lhe multa. Também julgou irregulares e aplicou multa ao prefeito sucessor que não adotou providências a seu encargo para resguardar o patrimônio público.

Primeira Câmara

Município de Cardeal da Silva - BA.

3. Recorrentes: Manoelito Argolo dos Santos Júnior (XXX.985.695-XX) e Maria Quiteria Mendes de Jesus (XXX.502.505-XX).

13.1. Ministros presentes: Walton Alencar Rodrigues (Presidente), Benjamin Zymler, Vital do Rêgo (Relator) e Jorge Oliveira.
13.2. Ministros-Substitutos presentes: Augusto Sherman Cavalcanti e Weder de Oliveira.

VITAL DO RÊGO

Ministro-Substituto Augusto Sherman Cavalcanti.

Adoto como parte do relatório a abaixo transcrita manifestação da Secretaria de Recursos (peça 150) nestes autos, que contou com o aval do corpo diretivo daquela unidade especializada (peça 151) :
INTRODUÇÃO
Trata-se dos recursos de reconsideração interpostos por Manoelito Argolo dos Santos Júnior e Maria Quitéria Mendes de Jesus contra o Acórdão 4461/2020-TCU-Primeira Câmara (peça 66) , da relatoria do Ministro-Substituto Augusto Sherman Cavalcanti, que apresenta o seguinte teor: 
VISTOS, relatados e discutidos estes autos de tomada de contas especial instaurada pelo então Ministério do Desenvolvimento Social e Combate à Fome em virtude de omissão no dever de prestar contas dos recursos transferidos do Fundo Nacional de Assistência Social ao Município de Cardeal da Silva/BA, no exercício de 2008,
ACORDAM os Ministros do Tribunal de Contas da União, reunidos em sessão de 1ª Câmara, ante as razões expostas pelo Relator, em:
9.1. considerar revéis os responsáveis, Sr. Manoelito Argolo dos Santos Júnior e Sra. Maria Quitéria Mendes de Jesus, ex-prefeitos do Município de Cardeal da Silva/BA, com fundamento no art. 12, § 3º, da Lei 8.443/1992;
9.2. julgar irregulares as contas dos responsáveis, Sr. Manoelito Argolo dos Santos Júnior e Sra. Maria Quitéria Mendes de Jesus, ex-prefeitos do Município de Cardeal da Silva/BA, com fundamento nos arts. 1º, inciso I, 16, inciso III, alínea "a", 19, caput e parágrafo único, e 23, inciso III, da Lei 8.443/1992, c/c os arts. 1º, inciso I, 209, inciso I, 210 e 214, inciso III, do Regimento Interno do TCU;
9.3. condenar o responsável, Sr. Manoelito Argolo dos Santos Júnior, ao pagamento das importâncias a seguir especificadas, com a fixação do prazo de 15 (quinze) dias para que comprove, perante este Tribunal (art. 214, inciso III, alínea "a", do Regimento Interno do TCU) , o recolhimento das dívidas aos cofres do Fundo Nacional de Assistência Social, atualizadas monetariamente e acrescidas de juros de mora, calculados a partir das datas indicadas até a data do efetivo recolhimento, na forma da legislação em vigor:
                      TRIBUNAL DE CONTAS DA UNIÃO	TC Processo 012.744/2016-6
	Data de ocorrência
	Valor histórico (R$) 

	19/2/2008
	4.500,00

	14/3/2008
	4.500,00

	8/4/2008
	4.500,00

	12/5/2008
	4.500,00

	6/6/2008
	4.500,00

	1/7/2008
	4.500,00

	12/8/2008
	4.500,00

	4/9/2008
	4.500,00

	17/10/2008
	4.500,00

	7/11/2008
	4.500,00

	13/12/2008
	4.500,00

	13/2/2008
	1.702,00

	14/3/2008
	1.702,00

	22/4/2008
	1.702,00

	8/5/2008
	1.702,00

	5/6/2008
	1.702,00

	2/7/2008
	1.702,00

	7/8/2008
	1.702,00

	4/9/2008
	1.702,00

	3/12/2008
	1.702,00

	23/12/2008
	1.702,00

	30/12/2008
	1.702,00

	1/7/2008
	2.512,50

	19/8/2008
	2.512,50

	10/9/2008
	2.512,50

	15/10/2008
	2.512,50

	13/11/2008
	2.512,50

	16/12/2008
	2.512,50

9.4. aplicar ao responsável, Sr. Manoelito Argolo dos Santos Júnior, a multa prevista no art. 57 da Lei 8.443/1992 c/c o art. 267 do Regimento Interno do TCU, no valor de R$ 20.000,00 (vinte mil reais) , com a fixação do prazo de 15 (quinze) dias, a partir da notificação, para que comprove, perante este Tribunal (art. 214, inciso III, alínea "a", do Regimento Interno do TCU) , o recolhimento da dívida aos cofres do Tesouro Nacional, atualizada monetariamente desde a data deste Acórdão até a do efetivo recolhimento, se for paga após o vencimento, na forma da legislação em vigor;
9.5. aplicar à responsável, Sra. Maria Quitéria Mendes de Jesus, a multa prevista no art. 58, inciso I, da Lei 8.443/1992 c/c o art. 268, do Regimento Interno do TCU, no valor de R$ 15.000,00 (quinze mil reais) , com a fixação do prazo de 15 (quinze) dias, a partir da notificação, para que comprove, perante este Tribunal (art. 214, inciso III, alínea "a", do Regimento Interno do TCU) , o recolhimento da dívida aos cofres do Tesouro Nacional, atualizada monetariamente desde a data deste Acórdão até a do efetivo recolhimento, se for paga após o vencimento, na forma da legislação em vigor;
9.6. autorizar, desde logo, nos termos do art. 28, inciso II, da Lei 8.443/1992, a cobrança judicial das dívidas, caso não atendidas as notificações, e
9.7. encaminhar cópia deste Acórdão ao Procurador-Chefe da Procuradoria da República no Estado da Bahia, nos termos do § 3º do art. 16 da Lei 8.443/1992 c/c o § 7º do art. 209 do Regimento Interno do TCU, para adoção das medidas que entender cabíveis.
HISTÓRICO 
2.	A presente tomada de contas especial (TCE) foi instaurada pelo então Ministério do Desenvolvimento Social e Combate à Fome, em desfavor de Manoelito Argolo dos Santos Júnior, Prefeito do Município de Cardeal da Silva-BA nos exercícios de 2005/2008, e Maria Quitéria Mendes de Jesus, Prefeita nos exercícios de 2009/2012 e 2013/2016, em razão da omissão no dever de prestar contas dos recursos repassados pelo Fundo Nacional de Assistência Social (FNAS) àquele município, para cofinanciamento das ações de Proteção Social Básica: piso básico fixo (PBF) , piso básico de transição (PBT) e Projovem adolescente (PBV I) , no exercício de 2008.
3.	Conforme art. 9 da Portaria MDS 459 de 9/9/2005, o prazo para a prestação de contas dos mencionados recursos, no total de R$ 83.297,00, se encerrou em 28/2/2009.
4.	A Controladoria-Geral da União (CGU) , com fundamento no seu Relatório de Auditoria 326/2016 (peça 1, p. 194-195) , certificou a irregularidade das contas (peça 1, p. 196) . O dirigente do Controle Interno emitiu parecer no mesmo sentido (peça 1, p. 197) , e a autoridade ministerial competente, após tomar conhecimento dos fatos, na forma regulamentar, determinou o encaminhamento das presentes contas a este Tribunal (peça 1, p. 203) .
5. 	No âmbito desta Corte de Contas, foi procedida a citação dos responsáveis por meio dos seguintes expedientes:
	a) Manoelito Argolo dos Santos Júnior: Ofício 2055/2016-TCU/Secex-BA (peça 9) ; Ofício 127/2017-TCU/Secex-BA (peça 39) ; Ofício 128/2017-TCU/Secex-BA (peça 40) ; Ofício 1097/2017-TCU/Secex-BA (peça 47) ; Ofício 1453/2017-TCU/Secex-BA (peça 54) ; Ofício 1646/2019-TCU/Secex-BA (peça 57) ; e Edital 33/2017-TCU/Secex-BA (peça 59) .
	b) Maria Quitéria Mendes de Jesus: Ofício 2054/2016-TCU/Secex-BA (peça 8) .
6.	Os responsáveis permaneceram silentes e foram considerados revéis, nos termos do § 3º do art. 12 da Lei 8.443/1992. Diante disso, o processo foi julgado conforme Acórdão 4461/2020-TCU-Primeira Câmara (peça 66) , na forma transcrita na seção "Introdução".
7.	Inconformada, Maria Quitéria Mendes de Jesus interpôs recurso de reconsideração (peças 88-90) , o qual foi inadmitido por ser intempestivo e não apresentar fatos novos (Acórdão 9225/2020-TCU-Primeira Câmara - peça 98) . 
8.	A fim de rever o entendimento do TCU acerca da intempestividade do recurso de reconsideração interposto por ela, a responsável apresentou embargos de declaração (peça 108) . Considerando as circunstâncias do caso concreto, e em atenção aos princípios da ampla defesa e do contraditório, de acordo com o Acórdão 11839/2020-TCU-Primeira Câmara (peça 111) , os referidos embargos foram conhecidos e, no mérito, acolhidos com efeitos infringentes, para tornar insubsistente o Acórdão 9225/2020-TCU-Primeira Câmara (peça 98) , sendo o recurso de reconsideração interposto por Maria Quitéria Mendes de Jesus conhecido, com efeito suspensivo.
9.	Em 30/10/2020, Manoelito Argolo dos Santos Júnior também interpôs recurso de reconsideração contra o Acórdão 4461/2020-TCU-Primeira Câmara (peças 120-121) .
10.	A seguir, serão analisadas as razões recursais dos recursos de reconsideração interpostos pelos dois responsáveis arrolados nos autos. 
EXAME DE ADMISSIBILIDADE
11.	Conforme o Acórdão 11.389/2020 (peça 111) , já mencionado, o recurso de reconsideração de Maria Quitéria Mendes de Jesus já foi conhecido pela 1ª Câmara do TCU, com efeito suspensivo. Quanto ao recurso de reconsideração de Manoelito Argolo dos Santos Júnior, ratifica-se a proposta pelo seu conhecimento formulada por esta Secretaria de Recursos, no exame de peça 124, com efeito suspensivo, a qual teve anuência do Ministro Vital do Rêgo, por meio do despacho de peça 125.
12.	Ressalte-se que a Consultoria Jurídica do Tribunal encaminhou à Secex-TCE, em 4/11/2020, o Memorando 399/2020 - Conjur (peça 118) , com decisão proferida pelo Juízo da 17ª Vara Federal Plantonista da Seção Judiciária do Estado da Bahia no Procedimento Comum 1050750-17.2020.4.01.3300 (peça 117) , movido por Manoelito Argolo dos Santos Júnior, em que foi deferida a tutela de urgência pleiteada, "para suspender a eficácia e a exigibilidade da decisão do TCU proferida nos autos do processo Processo 012.744/2016-6, restando suspensos os efeitos dos acórdãos 4461/2020, 9225/2020 e 11839/2020, prolatados por aquela Corte de Contas, inclusive a inelegibilidade decorrente da rejeição das contas". Assim, em relação a esse responsável, as decisões proferidas nos presentes autos estão suspensas por determinação judicial e não podem surtir efeitos até que a referida determinação seja revista.
EXAME TÉCNICO
13.	Delimitação
13.1. Abaixo estão definidos os objetos dos recursos de reconsideração de cada responsável. Senão vejamos:
	a) Maria Quitéria Mendes de Jesus (peça 88) :
	a.1) definir se, no caso concreto, ocorreu a prescrição para a atuação do TCU; e 
	a.2) avaliar se as justificativas apresentadas para não ter prestado contas dos recursos recebidos do FNAS pelo Município de Cardeal da Silva-BA em 2008 são aptas a afastar a sua responsabilidade.
	b) Manoelito Argolo dos Santos Júnior (peça 120) :
	b.1) analisar se foram observadas, no seu caso, as regras aplicáveis à citação no TCU, em especial a condição imposta para a citação por edital prevista no inciso III do art. 22 da Lei 8.443/92 e no art. 179 do Regimento Interno do TCU, e, por conseguinte, se houve prejuízo ao exercício do contraditório e da ampla defesa por parte do recorrente.
14.	Da prescrição 	
14.1. Maria Quitéria Mendes de Jesus defende que o TCU demorou 8 anos, contados do prazo final para a prestação de contas, para promover a instauração da Tomada de Contas Especial, em 2016, o que macula os efeitos do Acórdão 4461/2020-TCU-Primeira Câmara (peças 66-68) , uma vez que o prazo prescricional aplicável nas relações com o Poder Público, de acordo com a jurisprudência brasileira, é de 5 (cinco) anos (peça 88, p. 3-5) .
Análise
14.2 No relatório do acórdão recorrido, o TCU manteve o posicionamento definido no Acórdão 1441/2016-TCU-Plenário, no sentido de que a pretensão punitiva se subordina ao prazo geral de prescrição indicado no art. 205 do Código Civil, de 10 anos. Assim, considerando que a irregularidade sancionada ocorreu em 1º/3/2009, e o ato de ordenação da citação, em 20/7/2016, concluiu-se que não ocorreu a prescrição (peça 68, p. 10) .
14.3. Apesar do posicionamento mantido no acórdão vergastado, no exame da prescrição, a Serur tem adotado os entendimentos detalhados na peça 149, que contém estudo e pronunciamentos anteriores da secretaria sobre o tema. Nessas manifestações estão desenvolvidas as seguintes premissas, que serão utilizadas no presente exame: 
	a)  ao julgar o RE 636.886, o STF conferiu nova interpretação ao art. 37, § 5º, da Constituição Federal, fixando a tese de que "é prescritível a pretensão de ressarcimento ao erário fundada em decisão de Tribunal de Contas";
	b)  as pretensões punitiva e de ressarcimento devem observar o mesmo regime na atividade de controle externo, dado o objetivo comum da prescrição, de fixar prazo para o Tribunal de Contas agir, para caracterizar o ilícito, identificar seu autor, dimensionar as consequências da conduta e impor as consequências legais, independentemente de tais consequências terem natureza punitiva ou ressarcitória;
	c)  até que sobrevenha norma específica, entende-se que a prescrição das pretensões punitiva e de ressarcimento, no processo de controle externo, deve observar o regime da Lei 9.873/1999, na linha dos recentes pronunciamentos do STF a respeito. Assim, sem prejuízo de se realizar o exame da prescrição também segundo o prazo decenal previsto no Código Civil, o critério adotado, na formulação da proposta de encaminhamento, será o da Lei 9.873/1999.   
Análise da prescrição segundo os critérios do Acórdão 1441/2016-TCU-Plenário
14.4. No que se refere à pretensão punitiva, o TCU tem tradicionalmente aplicado os critérios definidos no Acórdão 1441/2016-TCU-Plenário, que, em incidente de uniformização de jurisprudência, orientou-se pela aplicação do Código Civil e definiu, em linhas gerais, que a prescrição da pretensão punitiva subordina-se ao prazo geral de dez anos (Código Civil, art. 205) , contado a partir da data da ocorrência do fato e interrompido pelo ato que ordenar a citação, a audiência ou a oitiva da parte.
14.5. No caso em exame, verifica-se que, de fato, como consta no relatório do Acórdão 4461/2020-TCU-Primeira Câmara (peça 68) , pelos critérios mencionados, não ocorreu a prescrição da pretensão punitiva, pois o ato que ordenou a citação data de 20/7/2016 (peças 4-6) , menos de dez anos depois da data em que ficou configurada a omissão na prestação de contas (1º/3/2009) . 
14.6. Considerando a premissa de que as pretensões punitiva e de ressarcimento se submetem ao mesmo regime, conclui-se que não ocorreu a prescrição para a aplicação de multa e para a condenação ao ressarcimento, caso fossem adotados, para ambos os fins, os parâmetros definidos no Acórdão 1441/2016-TCU-Plenário.
Análise da prescrição pelo regime da Lei 9.873/1999 
14.7. Adotando-se as premissas fixadas na Lei 9.873/1999 ao caso em exame, e considerando-se o prazo geral, de cinco anos, observa-se que não ocorreu a prescrição. Para tanto, é preciso considerar os seguintes parâmetros: 
a) Termo inicial: 
14.8. A Lei 9.873/1999, art. 1º, parte final, traz previsão expressa a respeito do início do prazo em se tratando de infração de caráter permanente ou continuado. Nesta hipótese, a prescrição começa a correr não da data de cada fato, e sim "do dia em que tiver cessado" a permanência ou a continuidade. 
14.9. Na hipótese em exame, que cuida de omissão no dever de prestar contas, estão presentes os requisitos típicos de uma infração permanente. Assim, há de se ter como termo inicial da prescrição a data que informa o término do prazo para apresentação da prestação de contas, ou seja, 28/9/2009, data dos Ofícios 6.347 (peça 1, p. 28 e 30) e 7.125 (peça 1, p. 34 e 36) , enviados a Maria Quitéria Mendes de Jesus e ao Conselho Municipal de Assistência Social de Cardeal da Silva/BA, respectivamente. 
b) Prazo: 
14.10. A Lei 9.873/1999 apresenta um prazo geral, de cinco anos (art. 1º) , e um prazo especial, previsto no art. 1º, § 2º, a saber: "quando o fato objeto da ação punitiva da Administração também constituir crime, a prescrição reger-se-á pelo prazo previsto na lei penal". Porém, o Superior Tribunal de Justiça possui sólida jurisprudência no sentido de que a "pretensão punitiva da Administração Pública em relação à infração administrativa que também configura crime em tese somente se sujeita ao prazo prescricional criminal quando instaurada a respectiva ação penal" (REsp 1116477/DF, relator Min. Teori Albino Zavascki, 1ª Turma, DJe 22/8/2012; MS 15462/DF, relator Min. Humberto Martins, 1ª Seção, DJe 22/3/2011; e MS 14446/DF, relator Min. Napoleão Nunes Maia Filho, 3ª Seção, DJe 15/2/2011, entre outros) .
14.11. Como não se tem notícia da propositura de ação penal contra os responsáveis acerca dos fatos de que se trata no presente processo, fica afastada essa possibilidade. Dessa forma, será considerado o prazo geral de cinco anos.   
c) Interrupções por atos inequívocos de apuração dos fatos: 
14.12. No regime da Lei 9.873/1999, a prescrição se interrompe "por qualquer ato inequívoco, que importe apuração do fato" (art. 2º, II) , conforme a seguir: 
1) em 10/9/2012, Ofícios 3.418 (peça 1, p. 44 e 46) e 3.419 (peça 1, p. 50 e 52) : informa acerca do não recebimento eletrônico do Demonstrativo Sintético no SUASWeb;
2) em 29/10/2012, Ofício 3.892 (peça 1, p. 58) : comunica recebimento de expediente e informa concessão de prazo de 15 (quinze) dias para apresentação de documentação;
3) em 19/3/2015, Ofícios 1.533 (peça 1, p. 66, 68 e 70) , 1.534 (peça 1, p. 76 e 78) e 1.535 (peça 1. p. 120 e 122) : informa acerca do não recebimento eletrônico do Demonstrativo Sintético Anual no SUASWeb e do Parecer do Conselho Municipal de Assistência Social;
4) em 1/6/2015, Edital de Notificação 243/2015 (peça 1, p. 128) : convoca para retirar e atender a notificação referente às pendências na prestação de contas, constantes do Ofício 1.534;
5) em 11/1/2016, Relatório de TCE 01/2016 (peça 1, p. 168-180) ;
6) em 3/3/2016, Relatório de Auditoria 326/2016 (peça 1, p. 194 e 195) , Cerificado de Auditoria 326//2016 (peça 1, p. 196) e Parecer do Dirigente do Controle Interno 326/2016 (peça 1, p. 197) ; 
7) em 14/4/2016, Pronunciamento Ministerial (peça 1, p. 203) ; e
8) em 5/5/2016, autuação da TCE no TCU.
d) Interrupção pela citação do responsável: 
14.13. A prescrição também é interrompida "pela notificação ou citação do indiciado ou acusado, inclusive por meio de edital", nos termos do art. 2º, I, da Lei 9.873/1999. E, no regime dessa lei, a interrupção se dá pela citação propriamente dita, e não pelo despacho que a ordena. Com esse fundamento, houve a interrupção em 22/7/2016 com a citação dos responsáveis, por meio dos Ofícios 2054/2016 (peça 8) e 2055/2016 (peça 9) , sendo que Maria Quitéria Mendes de Jesus tomou ciência em 22/8/2016 (peça 10) e o AR do expediente dirigido à Manoelito Argolo dos Santos Júnior foi devolvido em 30/8/2016 (peça 17) , com a informação aposta de "não procurado". 
e) Interrupção pela decisão condenatória recorrível: 
14.14. Por fim, a prescrição também se interrompe "pela decisão condenatória recorrível" (art. 2º, III, da Lei 9.873/1999) . Com esse fundamento, houve a interrupção em 14/4/2020, data da sessão em que foi proferido o acórdão condenatório (peça 66) . Essa interrupção é relevante, por estabelecer prazo para julgamento do recurso. 
f) Da prescrição intercorrente: 
14.15. Nos termos do art. 1º, § 1º, da Lei 9.873/1999, opera-se a prescrição intercorrente se o processo ficar paralisado por mais de três anos, aguardando "julgamento ou despacho". 
14.16. Note-se que há uma correlação entre essa hipótese e as causas de interrupção da prescrição do art. 2º. Com efeito, uma vez interrompida a prescrição por alguma das hipóteses do art. 2º, o processo não pode ficar inativo, sem qualquer inovação processual relevante, por mais de três anos. 
14.17. Trata-se de prazo específico, não se aplicando nem o prazo geral de cinco anos nem o prazo especial, da lei penal (§ 2º) . A finalidade da prescrição intercorrente, com seu prazo próprio, é a de assegurar a eficiência e celeridade nas apurações administrativas. Seria contrário a essa finalidade a paralisação injustificada do processo por período maior que o triênio estabelecido para a hipótese.
14.18	A extrapolação do prazo de três anos, sem inovação relevante no processo, pode configurar negligência. Por isso, além de se operar a prescrição, deve-se promover a "apuração da responsabilidade funcional decorrente da paralisação, se for o caso". 
14.19. Em muitas situações o exame da prescrição intercorrente pode ficar prejudicado nos processos já em tramitação no TCU. Como a ação de ressarcimento era considerada imprescritível, as peças que compõem a tomada de contas especial, elencadas no art. 10 da Instrução Normativa-TCU 71/2012, não contemplam informações pormenorizadas quanto ao andamento do processo na fase interna, o que pode prejudicar a análise de eventual paralisação por mais de três anos. 
14.20. Assim, caso o tribunal venha a adotar a sistemática da Lei 9.873/1999 para aferir a prescrição, convém avaliar, oportunamente, a possibilidade de ajustes na IN-TCU 71/2012, para que as tomadas de contas especiais encaminhadas ao tribunal contemplem informações sobre as interrupções ocorridas na fase interna do procedimento (como, por exemplo, declaração do órgão instaurador da TCE, de que o processo não ficou paralisado por mais de três anos, na forma do art. 1º, § 1º, da citada lei) . 
14.21. Especificamente quanto a esta TCE, as causas de interrupção elencadas acima permitem evidenciar que o processo teve andamento regular, não operando a prescrição intercorrente.
g) Conclusão pelo regime da Lei 9.873/1999
14.22.  Partindo-se da premissa de que a pretensão de ressarcimento segue as mesmas balizas, enquanto não houver norma específica a respeito, a demonstração da não ocorrência da prescrição punitiva impõe, como consequência, a conclusão de que também viável a condenação ao ressarcimento do prejuízo apurado nos autos, adotando-se como referência a Lei 9.873/1999, tida pelo STF como norma regente da prescrição da pretensão punitiva pelo TCU. 
15.	Do mérito 	
15.1. No mérito, os argumentos de cada responsável serão analisados separadamente conforme a seguir.
Maria Quitéria Mendes de Jesus
15.2. A recorrente alega que, quando assumiu o cargo de Prefeita do Município de Cardeal da Silva-BA, não recebeu nenhuma documentação relativa à prestação de contas dos recursos aqui tratados, pois não houve transição de governo. Além disso, não geriu tais recursos, devendo a responsabilidade pela sua má gestão e pela inércia na prestação de contas recair exclusivamente sobre o prefeito à época das transferências recebidas pelo município (peça 88, p. 5-6) .
15.3. Aduz que todas as prestações de contas sob sua responsabilidade foram aprovadas e que também não responde por nenhuma ação de improbidade ou inquérito civil. Afirma, ainda, ser honesta e que não seria justo responder de forma solidária por irregularidades a que não deu causa. Ressalta que geriu o Município de Cardeal da Silva-BA por dois mandatos e teve suas contas de gestão aprovadas pelo Tribunal de Contas dos Municípios da Bahia (TCM/BA) , bem como que ocupou a presidência da União dos Municípios da Bahia (UPB) durante 4 (quatro) anos e da Fundação Luís Eduardo Magalhães (FLEM) por 1 (um) ano e nunca sofreu investigação ou processo relacionado à improbidade administrativa ou desvio de recursos públicos (peça 88, p. 7-9) .
15.4. Diante dos argumentos resumidos acima, requer, caso ultrapassada a preliminar da prescrição, que o acórdão combatido seja modificado para excluir a sua responsabilidade (peça 88, p. 10) .
Análise
15.5. No que tange à questão levantada pela recorrente de que a responsabilidade pelos recursos recebidos pelo Município de Cardeal da Silva-BA cabe apenas ao Prefeito do município no período em que foram realizados os repasses, o voto condutor do Acórdão 4461/2020-TCU-Primeira Câmara (peça 67) traz os seguintes esclarecimentos:
7. Diante desse quadro, opinaram os pareceres uniformes da SecexTCE e do Ministério Público/TCU no sentido do julgamento pela irregularidade das contas de ambos os responsáveis, com a condenação em débito do ex-prefeito, a quem também foi alvitrada a aplicação da sanção prevista no art. 57 da Lei 8.443/1992, e, no que tange à ex-prefeita, a aplicação tão-somente da multa prevista no art. 58, inciso I, da Lei 8.443/1992.
8. De acordo com o consignado na instrução, transcrita no relatório precedente, o afastamento da condenação solidária ao débito deveu-se ao fato de que a Sra. Maria Quitéria Mendes de Jesus, prefeita sucessora, não geriu os recursos, tendo apenas deixado de apresentar a prestação de contas. Nesse caso, em precedente julgado deste Tribunal (Acórdão 3871/2019-TCU-Segunda Câmara - Rel. o Min. Subst. Marcos Bemquerer Costa) , envolvendo transferências fundo a fundo, restou decidido, conforme informação da secretaria, que o prefeito sucessor que não geriu os recursos não poderia ser responsabilizado pelo débito, devendo responder, no entanto, pela multa prevista no art. 58, inciso I, da Lei 8.443/1992.
9. Entendo que assiste razão aos pareceres. Conquanto a citação solidária dos gestores tivesse se dado em razão do disposto na Súmula TCU 230, cujo enunciado é o de que "Compete ao prefeito sucessor apresentar as contas referentes aos recursos federais recebidos por seu antecessor, quando este não o tiver feito ou, na impossibilidade de fazê-lo, adotar as medidas legais visando ao resguardo do patrimônio público com a instauração da competente Tomada de Contas Especial, sob pena de coresponsabilidade.", a jurisprudência desta Corte de Contas tem se inclinado a não imputar a solidariedade por débito atinente aos recursos geridos integralmente na gestão do antecessor, e sobre os quais o sucessor não teve participação alguma na realização da despesa.
10. Nesses casos, não havendo o sucessor comprovado que adotou as medidas legais visando ao resguardo do patrimônio público diante da impossibilidade de apresentação das contas no prazo previsto, sua responsabilidade tem sido limitada à omissão praticada, no dever de prestar as contas, trazendo-lhe, como consequência, o julgamento pela irregularidade de suas contas, com a aplicação, pelo TCU, da sanção prevista no art. 58, inciso I, da Lei 8.443/1992, conforme os excertos a seguir demonstrados (extraídos dos enunciados da "Jurisprudência Selecionada") :
	"Não cabe a atribuição de débito solidário ao prefeito sucessor omisso que, embora obrigado a prestar contas em razão de a vigência do ajuste adentrar o seu mandato, não geriu os recursos do convênio. Nesse caso, cumpre julgar irregulares as contas do prefeito sucessor e aplicarlhe a multa do art. 58, inciso I, da Lei 8.443/1992.
	Acórdão 665/2016-TCU-Primeira Câmara | Relator: BENJAMIN ZYMLER
	ÁREA: Responsabilidade | TEMA: Convênio | SUBTEMA: Gestor sucessor
	Outros indexadores: Multa, Débito, Solidariedade, Omissão no dever de prestar contas"
	"Não cabe a atribuição de débito solidário ao prefeito sucessor omisso que, embora obrigado a prestar contas em razão de a vigência do convênio adentrar o seu mandato, não geriu qualquer parcela dos recursos transferidos. Nesse caso, as contas do prefeito sucessor são julgadas irregulares, com a aplicação da multa prevista no art. 58, inciso I, da Lei 8.443/1992.
	Acórdão 2850/2018-TCU-Segunda Câmara | Relator: AUGUSTO NARDES
	ÁREA: Responsabilidade | TEMA: Convênio | SUBTEMA: Gestor sucessor
	Outros indexadores: Omissão no dever de prestar contas, Débito, Solidariedade"
	"Não cabe a atribuição de débito solidário ao prefeito que, embora omisso quanto à obrigação de prestar contas em razão de a vigência do convênio adentrar o seu mandato, não geriu qualquer parcela dos recursos transferidos. Nesse caso, as contas do prefeito sucessor são julgadas irregulares, com a aplicação da multa prevista no art. 58, inciso I, da Lei 8.443/1992.
	Acórdão 3871/2019-TCU-Segunda Câmara | Relator: MARCOS BEMQUERER
	ÁREA: Responsabilidade | TEMA: Convênio | SUBTEMA: Gestor sucessor 
	Outros indexadores: Omissão no dever de prestar contas, Débito, Solidariedade" (Grifos nossos) 
15.6. Vê-se, assim, que, ao atribuir responsabilidade à recorrente, o TCU já considerou o fato de não ter gerido os recursos. Exatamente por essa razão é que foi afastada a sua responsabilidade pelo débito. Dessa forma, ao afirmar que não seria justo responder de forma solidária por irregularidades a que não deu causa, a recorrente equivoca-se, uma vez que o Acórdão 4461/2020-TCU-Primeira Câmara (peça 66) não a responsabilizou solidariamente pelo débito relativo aos recursos geridos pelo seu antecessor, em cuja realização da despesa não teve participação. 
15.7. Contudo, conforme destacado no voto condutor do acórdão recorrido no trecho reproduzido acima, mesmo nos casos do prefeito sucessor que não participou da gestão dos recursos, a responsabilidade pela omissão na prestação de contas remanesce se ele não comprovar que adotou as medidas legais para resguardar o patrimônio público, e a responsável Maria Quitéria Mendes de Jesus não demonstrou em nenhum momento ter adotado providências para tanto.
15.8. Também responde pela omissão na prestação de contas o prefeito sucessor que, nos casos mencionados anteriormente, não apresenta argumentos capazes de afastar a citada irregularidade, como ocorreu no caso concreto. Nesse sentido, vale ressaltar o trecho a seguir do relatório do acórdão recorrido (peça 68) :
25. Nos processos do TCU, a revelia não leva à presunção de que seriam verdadeiras todas as imputações levantadas contra os responsáveis, diferentemente do que ocorre no processo civil, em que a revelia do réu opera a presunção da verdade dos fatos narrados pelo autor. Dessa forma, a avaliação da responsabilidade do agente não pode prescindir da prova existente no processo ou para ele carreada.
26. Ao não apresentar sua defesa, os responsáveis deixaram de produzir prova da regular aplicação dos recursos sob suas responsabilidades, em afronta às normas que impõem aos gestores públicos a obrigação legal de, sempre que demandados pelos órgãos de controle, apresentar os documentos que demonstrem a correta utilização das verbas públicas, a exemplo do contido no art. 93, do Decreto-Lei 200/1967: 'Quem quer que utilize dinheiros públicos terá de justificar seu bom e regular emprego na conformidade das leis, regulamentos e normas emanadas das autoridades administrativas competentes.' 
27. Mesmo as alegações de defesa não sendo apresentadas, considerando o princípio da verdade real que rege esta Corte, procurou-se buscar, em manifestações dos responsáveis na fase interna desta Tomada de Contas Especial, se havia algum argumento que pudesse ser aproveitado a seu favor.
28. No entanto, os responsáveis não se manifestaram na fase interna, não havendo, assim, nenhum argumento que possa vir a ser analisado e posteriormente servir para afastar as irregularidades apontadas.
29. Todavia, a responsável Maria Quitéria Mendes de Jesus não geriu recursos, apenas não apresentou a prestação de contas. Nesses casos de recursos transferidos fundo a fundo o prefeito sucessor que não gere recursos não pode ser responsabilizado pelo débito, apenas deve responder pela multa do art. 58, I da Lei 8.443/1992, conforme entendimento desta Corte de Contas exposto no Acórdão 3871/2019-TCU-Segunda Câmara (Relator Marcos Bemquerer) .
30. Desse modo, como a citação da Sra. Maria Quitéria Mendes de Jesus foi feita inobservado esse fato, a sua responsabilidade pelo débito deve ser afastada. Entretanto, como a citação supre a audiência, conforme jurisprudência do TCU (Acórdão 1704/2017-TCU-Plenário) , a responsável deve ter as contas julgadas irregulares e ser condenada à multa do art. 58, I da Lei 8.443/1992. (Grifos nossos) 
15.9. A responsabilidade da então Prefeita Maria Quitéria Mendes de Jesus pela omissão no dever de prestar contas, no caso em apreço, decorre da previsão constante na Portaria MDS 459/2005, que dispunha sobre a forma de repasse dos recursos do cofinanciamento federal das ações continuadas da assistência social e sua prestação de contas por meio do SUASWEB, segundo a qual a prestação de contas deveria ser apresentada até o último dia do mês de fevereiro do ano subsequente ao de execução. Isso resta claro na instrução da Secex-BA de peça 4, que propôs a citação dos responsáveis arrolados nos presentes autos, a seguir transcrita parcialmente:
EXAME TÉCNICO
8. Quando da gestão dos recursos em apreço e de sua prestação de contas, estava em vigor a Portaria MDS 459, de 9 de setembro de 2005, que dispunha sobre a forma de repasse dos recursos do cofinanciamento federal das ações continuadas da assistência social e sua prestação de contas por meio do SUASWEB. Segundo este normativo, verbis:
Art. 8º O Demonstrativo Sintético Anual da Execução Físico-Financeira do SUAS é o instrumento de prestação de contas do co-financimento federal das ações continuadas de assistência social, no SUAS Web, elaborado pelos gestores e submetido à avaliação do Conselho de Assistência Social competente, que verifica o cumprimento das metas físicas e financeiras do Plano de Ação, de acordo com o Anexo II desta Portaria. 
Art. 9º O Demonstrativo Sintético Anual da Execução Físico-Financeira deverá ser enviado, eletronicamente, para aprovação do MDS, até o último dia do mês de fevereiro do ano subsequente ao de execução, já com sua avaliação pelo Conselho de Assistência Social competente. [destacamos]
9. Posteriormente essa Portaria foi revogada pela Portaria MDS nº 96, de 26 de março de 2009, que alterou substancialmente a prestação de contas, criando uma espécie de prestação de contas concomitante e final:
Art. 7º Para a apresentação da prestação de contas dos recursos do cofinanciamento federal dos serviços socioassistenciais junto à SNAS, os Estados, Distrito Federal e Municípios deverão preencher, eletronicamente, o Sistema de Informações Gerenciais do SUAS - SigSUAS. 
§1º A prestação de contas constituir-se-á no Relatório Anual de Execução TécnicoFísico-Financeira do SigSUAS. 
§ 2º O preenchimento do SigSUAS pelos Estados, Distrito Federal e Municípios deverá ocorrer de modo concomitante à execução dos serviços e refere-se ao detalhamento do público atendido, dos recursos executados, da rede socioassistencial e das atividades realizadas para a prestação de cada serviço. 
§ 3º O envio eletrônico dos dados preenchidos à SNAS se dará a cada quatro meses, sob pena de bloqueio dos recursos. 
§ 4º Ao final de cada exercício, o gestor da assistência social dos Estados, Distrito Federal e Municípios, deverá finalizar o preenchimento do SigSUAS, bem como submeter as informações do sistema à apreciação do respectivo Conselho de Assistência Social, no prazo de trinta dias. 
§5º O Conselho de Assistência Social deverá pronunciar-se sobre o referido relatório no prazo de até 30 dias.
§ 6º Quando a prestação de contas não for disponibilizada no SigSUAS no prazo estabelecido, a SNAS estabelecerá o novo prazo máximo de trinta dias para sua apresentação ou recolhimento dos recursos, incluídos os rendimentos da aplicação no mercado financeiro, atualizados monetariamente e acrescidos de juros de mora, na forma da lei, bem como procederá ao bloqueio do repasse de novos recursos.
10. No entanto, no caso em questão, deve ser aplicada a Portaria MDS 459/2005, que previa que a prestação de contas deveria ser apresentada até o último dia do mês de fevereiro do ano subsequente ao de execução. Assim, quanto à omissão no dever de prestar contas deve ser responsabilizada a então Prefeita Maria Quitéria Mendes de Jesus, pois a ela cabia o dever de prestar contas daqueles recursos, não porque o seu sucessor deixou de fazê-lo, mas porque o dever de prestar contas daqueles recursos nasceu na sua gestão, não se aplicado ao caso em apreço a Súmula TCU nº 230.
11. Quanto ao gestor anterior, Manoelito Argolo dos Santos Júnior, cabe a ele o dever de comprovar a boa e regular aplicação dos recursos uma vez que a totalidade dos mesmos foi transferida para o Fundo Municipal de Assistência Social em sua gestão. (Grifos nossos) 
15.10. Do exposto, conclui-se que os argumentos da recorrente não merecem prosperar, uma vez que, na qualidade de Prefeita do Município de Cardeal da Silva-BA quando do vencimento do prazo para prestação de contas dos recursos recebidos do FNAS em 2008, não trouxe aos autos nenhum elemento que pudesse alterar o entendimento sobre a irregularidade a ela imputada, relacionada à omissão no dever de prestar contas.
15.11. As alegações no sentido de que teve suas prestações de contas aprovadas e que não responde por nenhuma ação de improbidade ou inquérito civil em nada mudam as constatações feitas na análise deste Tribunal a respeito das contas dos referidos recursos. Tampouco o fato de ter tido suas contas de gestão aprovadas pelo TCM/BA nos dois mandatos em que esteve no cargo de Prefeita do citado município servem para alterar as conclusões a que se chegou no presente processo. O mesmo vale para os demais argumentos da recorrente, quanto à ocupação da presidência da UPB e da FLEM.
Manoelito Argolo dos Santos Júnior
15.12. O responsável argumenta que houve vício na sua citação, em virtude de não terem sido observadas as regras constantes do art. 22 da Lei 8.443/1992 e do art. 179 do Regimento Interno desta Corte. Segundo ele, de acordo com esses dispositivos, a citação por edital é medida excepcional que só pode ser utilizada após tentativa infrutífera de citação pelo correio, mediante aviso de recebimento, e seu destinatário não for localizado (peça 120, p. 5) .
15.13. No entanto, acrescenta o responsável, o motivo da devolução da sua citação enviada por carta registrada ao seu endereço residencial correto, conforme indicação no respectivo AR, foi "não procurado". Assim, defende ele que não houve sequer tentativa de entrega da citação e, menos ainda, qualquer anotação de que não foi localizado naquele endereço. Não obstante, prossegue, o TCU entendeu que o destinatário não havia sido localizado e considerou preenchido o requisito para citação por edital previsto nos dispositivos legais citados acima (peça 120, p. 5-9) .
15.14. Alega também que as tentativas de o localizar em endereços diversos do seu endereço residencial correto não podem ser consideradas aptas, nem possuem o condão de suprir a condição imposta legalmente para a citação por edital. Então, conclui que a sua citação por edital é nula, por afronta à ampla defesa, ao contraditório e ao devido processo legal, e, por conseguinte, nulo também é o presente processo e o acórdão ora vergastado (peça 120, p. 9-12) .
15.15. Ressalta o responsável que foi prejudicado desde a fase interna da TCE, pois o FNAS encaminhou sua intimação para o endereço errado, e que, se tivesse sido corretamente intimado, não teria sido necessário instaurar o processo de Tomada de Contas Especial objeto deste recurso, do qual só tomou ciência quando descobriu que seu nome estava na Relação de Gestores com Contas Desaprovadas referentes ao exercício de 2008 (peça 120, p. 13-14) .
15.16. Ao final, requer suas razões sejam providas e a citação promovida nestes autos declarada nula, assim como todos os atos e decisões até aqui proferidos que lhe digam respeito, com a repetição do ato citatório para que ele possa apresentar sua defesa.
Análise
15.17. Os argumentos suscitados por Manoelito Argolo dos Santos Júnior se restringem a contestar a citação do responsável realizada por edital, arguindo que não poderia ter sido promovida, tendo em vista que não estavam preenchidos os seus requisitos legais. Veremos adiante que tais argumentos não se sustentam, pois a citação do responsável realizada por edital, diferentemente do que quer fazer crer o recorrente, seguiu todas as normas que lhe são aplicáveis. A transcrição abaixo do relatório do Acórdão 4461/2020-TCU-Primeira Câmara (peça 68) explica como se dão as comunicações nos processos de competência do TCU. Senão vejamos:
EXAME TÉCNICO
Da validade das notificações:
19. Preliminarmente, cumpre tecer breves considerações sobre a forma como são realizadas as comunicações processuais no TCU. A esse respeito, destacam-se o art. 179, do Regimento Interno do TCU (Resolução 155, de 4/12/2002) e o art. 4º, inciso III, § 1º, da Resolução TCU 170, de 30 de junho de 2004, in verbis:
Art. 179. A citação, a audiência ou a notificação, bem como a comunicação de diligência, farse-ão:
I - mediante ciência da parte, efetivada por servidor designado, por meio eletrônico, fac-símile, telegrama ou qualquer outra forma, desde que fique confirmada inequivocamente a entrega da comunicação ao destinatário;
II - mediante carta registrada, com aviso de recebimento que comprove a entrega no endereço do destinatário;
III - por edital publicado no Diário Oficial da União, quando o seu destinatário não for localizado
 (...) 
Art. 3º As comunicações serão dirigidas ao responsável, ou ao interessado, ou ao dirigente de órgão ou entidade, ou ao representante legal ou ao procurador constituído nos autos, com poderes expressos no mandato para esse fim, por meio de:
I - correio eletrônico, fac-símile ou telegrama;
II - servidor designado;
III - carta registrada, com aviso de recebimento;
IV - edital publicado no Diário Oficial da União, quando o seu destinatário não for localizado, nas hipóteses em que seja necessário o exercício de defesa.
Art. 4º. Consideram-se entregues as comunicações:
I - efetivadas conforme disposto nos incisos I e II do artigo anterior, mediante confirmação da ciência do destinatário;
II - realizadas na forma prevista no inciso III do artigo anterior, com o retorno do aviso de recebimento, entregue comprovadamente no endereço do destinatário;
III - na data de publicação do edital no Diário Oficial da União, quando realizadas na forma prevista no inciso IV do artigo anterior.
§ 1º O endereço do destinatário deverá ser previamente confirmado mediante consulta aos sistemas disponíveis ao Tribunal ou a outros meios de informação, a qual deverá ser juntada ao respectivo processo.
 (...) 
20. Bem se vê, portanto, que a validade da citação via postal não depende de que o aviso de recebimento seja assinado pelo próprio destinatário da comunicação, o que dispensa, no caso em tela, a entrega do AR em 'mãos próprias'. A exigência da norma é no sentido de o Tribunal verificar se a correspondência foi entregue no endereço correto, residindo aqui a necessidade de certeza inequívoca. 
21. Não é outra a orientação da jurisprudência do TCU, conforme se verifica dos julgados a seguir transcritos:
São válidas as comunicações processuais entregues, mediante carta registrada, no endereço correto do responsável, não havendo necessidade de que o recebimento seja feito por ele próprio (Acórdão 3648/2013-TCU-Segunda Câmara, Relator Ministro José Jorge) ;
É prescindível a entrega pessoal das comunicações pelo TCU, razão pela qual não há necessidade de que o aviso de recebimento seja assinado pelo próprio destinatário. Entregandose a correspondência no endereço correto do destinatário, presume-se o recebimento da citação. (Acórdão 1019/2008-TCU-Plenário, Relator Ministro Benjamin Zymler) ;
As comunicações do TCU, inclusive as citações, deverão ser realizadas mediante Aviso de Recebimento - AR, via Empresa Brasileira de Correios e Telégrafos, bastando para sua validade que se demonstre que a correspondência foi entregue no endereço correto. (Acórdão 1526/2007-TCU-Plenário, Relator Ministro Aroldo Cedraz) .
22. A validade do critério de comunicação processual do TCU foi referendada pelo Supremo Tribunal Federal, nos termos do julgamento do MS-AgR 25.816/DF, por meio do qual se afirmou a desnecessidade da ciência pessoal do interessado, entendendo-se suficiente a comprovação da entrega do 'AR' no endereço do destinatário:
EMENTA: AGRAVO REGIMENTAL. MANDADO DE SEGURANÇA. DESNECESSIDADE DE INTIMAÇÃO PESSOAL DAS DECISÕES DO TRIBUNAL DE CONTAS DA UNIÃO. ART. 179 DO REGIMENTO INTERNO DO TCU. INTIMAÇÃO DO ATO IMPUGNADO POR CARTA REGISTRADA, INICIADO O PRAZO DO ART. 18 DA LEI nº 1.533/51 DA DATA CONSTANTE DO AVISO DE RECEBIMENTO. DECADÊNCIA RECONHECIDA. AGRAVO IMPROVIDO.
O envio de carta registrada com aviso de recebimento está expressamente enumerado entre os meios de comunicação de que dispõe o Tribunal de Contas da União para proceder às suas intimações.
O inciso II do art. 179 do Regimento Interno do TCU é claro ao exigir apenas a comprovação da entrega no endereço do destinatário, bastando o aviso de recebimento simples. 
23. No caso vertente, a citação dos responsáveis se deram em endereço proveniente de pesquisa de endereços realizada pelo TCU, (vide parágrafo 11) . Ocorreram as notificações tanto do Sr. Manoelito Argolo dos Santos Júnior, em 15/8/2017 (peça 60) , por meio de edital, quanto da Sra. Maria Quitéria Mendes de Jesus, em 21/12/2016 (peça 35) . A citação do primeiro por edital e a entrega do ofício citatório no endereço de pesquisa ficou comprovada. (Grifos nossos) 
15.18. A partir do parágrafo 11 do relatório do acórdão recorrido, temos as seguintes informações:
11. Encaminhamento: citação.
12. Em cumprimento ao pronunciamento da unidade (peça 6) , foram efetuadas citação dos responsáveis, nos moldes adiante:
a) Sr. Manoelito Argolo dos Santos Júnior- promovida a citação do responsável, conforme delineado adiante:
	Comunicação: Edital 33/2017-TCU/Secex-BA (peça 59) 
Data da Expedição: 9/8/2017
Data da Ciência: 15/8/2017 (peça 60) 
Nome Recebedor: por edital
Fim do prazo para a defesa: 23/1/2019, conforme concessão do pedido de prorrogação de prazo (peça 28) .
	
	Comunicação: Ofício 1646/2019-TCU/Secex-BA (peça 57) 
Data da Expedição: 16/6/2017
Data da Ciência: - (peça 58) 
Nome Recebedor: Ausente
Observação: Ofício enviado para o endereço do responsável, conforme pesquisa de endereço junto ao Detran (peça 55) .
	
	Comunicação: Ofício 1453/2017-TCU/Secex-BA (peça 54) 
Data da Expedição: 24/5/2017
Data da Ciência: - (peça 56) 
Nome Recebedor: Desconhecido
Observação: Ofício enviado para o endereço do responsável, conforme pesquisa de endereço - alteração de contrato social (peça 53, p.4) 
	
	Comunicação: Ofício 1097/2017-TCU/Secex-BA (peça 47) 
Data da Expedição: 17/4/2017
Data da Ciência: - (peça 52) 
Nome Recebedor: Não existe o número
Observação: Ofício enviado para o endereço do responsável, conforme pesquisa de endereço - CNPJ (peça 44) 
	
	Comunicação: Ofício 127/2017-TCU/Secex-BA (peça 39) 
Data da Expedição: 19/1/2017
Data da Ciência: - (peça 42) 
Nome Recebedor: Não procurado
Observação: Ofício enviado para o endereço do responsável, conforme pesquisa de endereço - CNPJ (peça 25, p. 2) 
	
	Comunicação: Ofício 128/2017-TCU/Secex-BA (peça 40) 
Data da Expedição: 19/1/2017
Data da Ciência: - (peça 41) 
Nome Recebedor: Não procurado
Observação: Ofício enviado para o endereço do responsável, conforme pesquisa de endereço - CNPJ (peça 33, 36 e 37) 
	
	Comunicação: Ofício 2055/2016-TCU/Secex-BA (peça 9) 
Data da Expedição: 22/7/2016
Data da Ciência: - (peça 17) 
Nome Recebedor: Não procurado
Observação: Ofício enviado para o endereço do responsável, conforme pesquisa de endereço - CNPJ (peça 7) 
	
b) Sra. Maria Quitéria Mendes de Jesus - promovida a citação da responsável, conforme delineado adiante:
	Comunicação: Ofício 2054/2016-TCU/Secex-BA (peça 8) 
Data da Expedição: 22/7/2016
Data da Ciência: 21/8/2016 (peça 35) 
Nome Recebedor: Jéssica Conceição Ferreira, por meio de advogado, solicitou prorrogação de prazo (peça 10) 
Observação: Ofício enviado para o endereço do responsável, conforme pesquisa de endereço (peça 11) 
Fim do prazo para a defesa: 5/9/2016, conforme deferimento do pedido de prorrogação de prazo (peça 3) .
	
13. Informamos que as providências inerentes às comunicações processuais foram concluídas. 
14. Transcorrido o prazo regimental, os responsáveis permaneceram silentes, devendo ser considerados revéis, nos termos do art. 12, §3º, da Lei 8.443/1992.
15.19. Analisando as informações apresentadas no trecho destacado do relatório do Acórdão 4461/2020-TCU-Primeira Câmara (peça 68) acerca da citação de Manoelito Argolo dos Santos Júnior, verificamos que, antes de ser promovida a sua citação via edital, foram feitas 6 (seis) tentativas de citação em endereços diferentes, sendo que todas elas foram devolvidas por diversos motivos. Somente após essas tentativas é que o Tribunal se valeu de edital para realizar a citação do responsável.
15.20. A primeira tentativa de citar o responsável foi por meio do Ofício 2055/2016, de 22/7/2016 (peça 9) , cujo AR foi devolvido em 30/8/2016 (peça 17) , com a informação aposta de "não procurado". Tal ofício foi encaminhado ao endereço Fazenda Riachão 1 Jangado/Zona Rural - CEP 48.180-000 - Cardeal da Silva - BA.
15.21. Considerando que a Secex-BA não conseguiu localizar novo endereço do responsável, em homenagem aos princípios da ampla defesa e do contraditório, foi proposta a realização de novas tentativas de encontrar seu novo endereço, bem como de diligências à COELBA e à Justiça Eleitoral para informarem o endereço atualizado de Manoelito Argolo dos Santos Júnior, conforme instrução daquela unidade técnica à peça 19.
15.22. Foram, então, expedidos os seguintes Ofícios:
a) 127/2017-TCU/Secex-BA, de 19/1/2017 (peça 39) , ao endereço Praça Divina Pastora, n.° 18 - Casa - Centro - CEP 48.390-000 - Cardeal da Silva - BA, com AR devolvido com a informação aposta de "não procurado" (peça 42) ; 
b) 128/2017-TCU/Secex-BA, de 19/1/2017 (peça 40) , ao endereço Fazenda Rancho Alegre, Km 08, BA 400 - Zona Rural - CEP 48.180-000 - Entre Rios - BA, com AR devolvido com a informação aposta de "não procurado" (peça 41) ; 
c) 1097/2017-TCU/Secex-BA, de 17/4/2017 (peça 47) , ao endereço M A Comunicacao Ltda - Me (Cnpj: 04.963.453/0001-74) , Rua Senador Eduardo Veloso, 991 - Milagres - CEP 48.180-000 - Entre Rios - BA, com AR devolvido com a informação aposta de "não existe o número" (peça 52) ;
d) 1453/2017-TCU/Secex-BA, de 24/5/2017 (peça 54) , ao endereço Rua Altino Serbeto de Barros, nº 275, Edif. Maison Mont Parnasse - Apto 1102 - Pituba - CEP 41.830-492 - Salvador - BA, com AR devolvido com a informação aposta de "desconhecido" (peça 56) ; e
e) 1646/2019-TCU/Secex-BA, de 16/6/2017 (peça 57) , ao endereço Rua Dantas Bião, 618 - Centro - CEP 48.030-030 - Alagoinhas - BA, com AR devolvido com a informação aposta de "ausente" (peça 58) .
15.23. Não tendo sucesso em localizar o responsável, o TCU promoveu a sua citação via edital, conforme Edital 33/2017-TCU/Secex-BA (peça 59) , de 9/8/2017, publicado na Seção 3 do Diário Oficial da União Nº 156, de 15/8/2017 (peça 60) .
15.24. Observa-se que, justamente por ser medida excepcional, que o TCU fez tantas tentativas de localizar o responsável em endereços diferentes antes de realizar a sua citação via edital. Porém, como não obteve êxito em localizá-lo em nenhum dos endereços apurados, não teve alternativa, a não ser recorrer à citação editalícia.
15.25. Vê-se também que os endereços para os quais foram enviadas as citações anteriores foram fornecidos por órgãos oficiais, ou extraídos da base de dados do Sistema CPF (Receita Federal) ou de documentos com validade comprovada (alteração de contrato social de empresa) . Assim, pressupõe-se que deveriam estar corretos, pois, em tese, é a própria pessoa que os informa a tais órgãos, bem como os fornece para elaboração de documentos dessa natureza. Entretanto, em todos os casos, os respectivos AR's retornaram, por motivos diversos, mas que indicam que a citação não foi recebida naquele endereço.
15.26. O endereço para o qual foi enviada a primeira citação do responsável foi extraído da base de dados do Sistema CPF, em consulta vinculada ao número do CPF do próprio responsável, e que ele, nas razões do recurso em apreço, alega ser o seu endereço correto. Cabe ressaltar, contudo, que, se tal alegação é verdadeira, não haveria motivo razoável para que o respectivo AR tivesse retornado com a informação aposta de "não procurado", como de fato retornou.
15.27. Os demais endereços utilizados na tentativa de localizar o responsável foram obtidos por meio de:
a) informação do Tribunal Regional Eleitoral da Bahia (peça 25, p. 2) : Ofício 127/2017-TCU/Secex-BA (peça 39) ;
b) informação da Prefeitura Municipal de Cardeal da Silva (peça 33, 36 e 37) : Ofício 128/2017-TCU/Secex-BA (peça 40) ; 
c) consulta à base de dados do Sistema CPF, vinculada ao CNPJ de empresa em que o responsável aparece como sócio administrador (peça 44) : Ofício 1097/2017-TCU/Secex-BA (peça 47) ;
d) consulta à alteração contratual de empresa a cujos quadros societários o responsável fez parte (peça 53, p.4) : Ofício 1453/2017-TCU/Secex-BA (peça 54) ; e
e) informação do Detran-BA (peça 55) : Ofício 1646/2019-TCU/Secex-BA (peça 57) .
15.28. Do exposto, não há como acolher as alegações do recorrente, restando evidentes todos os esforços realizados pelo TCU com o objetivo de localizar o responsável. Os argumentos do recorrente no sentido de que o ofício citatório encaminhado ao seu endereço alegadamente correto não foi sequer entregue pelos Correios, que nem tentou localizá-lo no referido endereço, e que, portanto, não houve tentativa válida de sua localização, não merecem prosperar.
15.29. O recorrente parte do pressuposto de que os Correios não tentaram entregar o ato citatório, porque o respectivo AR foi devolvido com a informação de "não procurado".
15.30. Além disso, afirma que as demais citações, enviadas para endereços errados, não poderiam ser bem sucedidas, o que ratificava a inexistência de localização do endereço correto do recorrente.
15.31. Ocorre que a tentativa de localização efetuada pelo TCU consiste no envio da citação aos endereços dos responsáveis constantes de suas bases de dados ou outros cadastros oficiais a que tem acesso e, não obtendo êxito, na realização de diligências a outros órgãos que eventualmente possam informar outro endereço, a fim de que a citação seja recebida . Quando o AR das citações é devolvido com indicação de que não houve o recebimento no endereço utilizado, independentemente do motivo, isso não desqualifica a tentativa de localização do responsável feita pelo Tribunal. Nem poderia, pois, se fosse assim, o TCU não poderia se valer da citação por edital, já que dificilmente preencheria o requisito legal para tanto.
15.32. No caso concreto, como demonstrado, o TCU tentou localizar o responsável em diversos endereços antes de realizar a sua citação por edital, de modo que as regras que regulam as comunicações processuais neste Tribunal foram estritamente observadas, garantindo-se o direito ao contraditório e à ampla defesa. Por conseguinte, mostra-se plenamente válida a sua citação via edital. Em sendo válida, não se justifica a declaração de nulidade da referida citação, com a sua repetição, pois permanecem válidos todos os atos posteriores praticados no processo, inclusive a decisão ora recorrida.
15.33. Por último, importante mencionar que também não procede o argumento do responsável de que foi prejudicado desde a fase interna da TCE, pois o FNAS encaminhou sua intimação para o endereço errado. Isso porque a intimação realizada pelo FNAS foi enviada para o mesmo endereço posteriormente informado ao TCU pelo TRE-BA (peça 1, p. 76 e 78) . Além disso, diante do seu insucesso, foi feita nova citação do responsável, desta vez por edital (peça 1, p. 128) . Como, mesmo após a sua citação por edital, o responsável permaneceu silente, assim se concluiu no Relatório de TCE 01/2016 (peça 1, p. 168-180) :
13. Por fim, ante a presença dos Avisos de Recebimento e do Edital de Notificação, incluídos nos autos do presente processo, considero que foram concedidos ao responsável os direitos relativos à ampla defesa e ao contraditório, atendendo ao Art. 5º, inciso LV, da Constituição Federal. Como não houve recolhimento aos cofres públicos da importância impugnada, subsistindo o motivo que legitimou a instauração da Tomada de Contas Especial, entendo que foram esgotadas as providências administrativas com vistas ao ressarcimento do dano ao Erário. 
15.34. Ademais, conforme entendimento deste Tribunal, eventual restrição à defesa ou contraditório na fase interna da tomada de contas especial não contamina o processo no âmbito do TCU, no qual os responsáveis são regularmente citados para exercerem o direito de defesa (Acórdão 6051/2010-TCU-Segunda Câmara,| Relator: José Jorge) .
CONCLUSÃO
16.	 Em face da análise das razões recursais apresentadas, conclui-se que, seja considerando os critérios estabelecidos pelo Acórdão 1441/2016-TCU-Plenário (conforme os termos do Código Civil) , seja pelas medidas dispostas na Lei 9.873/1999, as pretensões punitiva e ressarcitória não prescreveram.
17.	 Diante da inocorrência da prescrição da pretensão de ressarcimento bem como da multa, não há óbice ao julgamento imediato do processo. Assim, considerando que os responsáveis não conseguiram elidir as irregularidades a eles imputadas pelo Acórdão 4461/2020-TCU-Primeira Câmara (peça 66) , e que não há nos autos elementos que demonstrem sua boa-fé ou a existência de outros excludentes de culpabilidade, o presente recurso de reconsideração deve ser improvido.
PROPOSTA DE ENCAMINHAMENTO
18.	 Ante o exposto, submete-se à consideração superior a presente análise dos recursos de reconsideração interpostos por Manoelito Argolo dos Santos Júnior e Maria Quitéria Mendes de Jesus contra o Acórdão 4461/2020-TCU-Primeira Câmara, propondo-se, com fundamento nos arts. 32, inciso I, e 33, da Lei 8.443/1992, c/c o art. 285 do Regimento Interno/TCU:
	a) conhecer dos recursos interpostos e, no mérito, negar-lhes provimento; e
	b) comunicar a deliberação que vier a ser proferida por esta Corte aos recorrentes, à Procuradoria da República no Estado da Bahia e ao Fundo Nacional de Assistência Social. 
2.	O Ministério Público junto ao TCU, neste ato representado pelo procurador Sérgio Ricardo Costa Caribé, ao concordar com a proposta da unidade técnica, assim se manifestou:
Trata-se de recurso de reconsideração interposto pelo Sr. Manoelito Argolo dos Santos Júnior e pela Sra. Maria Quitéria Mendes de Jesus contra o Acórdão 4461/2020-TCU-Primeira Câmara que julgou irregulares as contas do primeiro recorrente, condenando-o ao ressarcimento de débito e aplicando-lhe multa, bem como aplicou multa à segunda recorrente.
Por meio da deliberação recorrida, o TCU analisou tomada de contas especial instaurada em razão da omissão no dever de prestar contas dos recursos repassados para utilização em 2008 ao Município de Cardeal da Silva/BA, no âmbito do programa de Proteção Social Básica: piso básico fixo (PBF) , piso básico de transição (PBT) e Projovem adolescente (PBV I) .
 A Serur analisou os argumentos apresentados e propõe, em uníssono, negar provimento ao recurso interposto, posicionamento com o qual manifesto-me de acordo.
No que se refere à preliminar atinente à prescrição da pretensão punitiva, a análise empreendida pela unidade instrutiva demonstrou que, com base na jurisprudência vigente neste Tribunal, fundada nas premissas estabelecidas por meio do Acórdão 1441/2016-TCU-Plenário, a aplicação das multas foi correta. 
Em relação à Sra. Maria Quitéria Mendes de Jesus, tomando por base a data em que se materializou a irregularidade, correspondente ao limite temporal para apresentação da prestação de contas, em 28/2/2009, e a data em que foi determinada a audiência, em 20/7/2016, não transcorreram dez anos, de modo que a aplicação de multa era viável. Impende ressaltar que a responsável foi apenada por não ter prestado contas e se omitido na adoção de medidas judiciais cabíveis para resguardar o erário, justificando-se a sanção sofrida.
Quanto ao Sr. Manoelito Argolo dos Santos Júnior, também não se operaram os efeitos da prescrição da pretensão punitiva, visto ter sido condenado por débito originário da gestão dos recursos, encerrada em 31/12/2008, com citação ordenada em 20/7/2016, sem transcurso, portanto, do prazo de dez anos. 
No que se refere ao débito, importa consignar que, mesmo se aplicado prazo de cinco anos para fins de afastamento da condenação imposta, na forma da jurisprudência do Supremo Tribunal Federal (STF) juntada na peça 89, a análise empreendida pela Serur com base na Lei 9.873/1999 rechaçou a hipótese de prescrição.
O Sr. Manoelito Argolo dos Santos Júnior argui a nulidade da citação por edital. Entretanto, conforme demonstrou a Serur, o Tribunal efetuou seis tentativas de notificá-lo em endereços obtidos junto a órgãos oficiais e nas bases disponíveis. Ademais, cumpre esclarecer que a marcação da alternativa "não procurado" constante do aviso de recebimento na peça 17, relativo ao ofício a ser entregue no endereço que, segundo o recorrente, é onde reside, não significa que não houve tentativa de entrega. 
De acordo com informações obtidas juntos aos Correios no TC Processo 019.364/2010-5, em que foi proferido o Acórdão 2436/2013-TCU-Plenário, a resposta ao questionamento acerca do significado do termo foi a seguinte:
Em resposta a sua manifestação informamos que são feitas três tentativas de entrega, caso não seja possível entregar o objeto devido a ausência do destinatário, o objeto é encaminhado para uma agência dos Correios mais próxima do endereço de destino para que seja retirado (Posta Restante) . A agência emitirá um aviso ao destinatário solicitando seu comparecimento na unidade onde o objeto está disponível para retirada por um prazo determinado, após este prazo o objeto retorna ao remetente com a menção (Não Procurado) .
Assim, o esclarecimento prestado, aliado às outras tentativas de localização do ex-prefeito, afasta a argumentação invocada para considerar inválida a citação levada a efeito pelo Tribunal.
A Serur noticiou a existência de decisão judicial suspendendo os efeitos dos acórdãos proferidos pelo TCU, haja vista o deferimento de tutela de urgência pleiteada pelo Sr. Manoelito Argolo dos Santos Júnior no Processo 1050750-17.2020.4.01.3300, em trâmite na Seção Judiciária da Bahia (peça 117) . De acordo com consulta realizada ao sítio do PJe do Tribunal Regional da 1ª Região, a União ofereceu contestação, encontrando-se os autos pendentes de apreciação de mérito.
Em face do pedido formulado pelo autor, o magistrado entendeu preenchido o requisito atinente à probabilidade do direito, tendo por base a nulidade da citação e a incidência da prescrição, dado o transcurso de período superior a cinco anos entre o prazo final para prestação de contas (28/2/2009) e a autuação da TCE pelo Tribunal, em 2016. 
Sobre a notificação do responsável, conforme já explanado ao longo deste parecer, não é possível considerar inválida a citação, visto ter atendido todas as orientações legais quanto aos procedimentos a serem observados, esgotando-se, sem êxito, as tentativas de entrega do ofício citatório.
No que se refere à prescrição, a análise empreendida pela Serur afastou sua incidência, se considerada como parâmetro a Lei 9.873/1999, visto terem se configurado diversas causas interruptivas ao longo do trâmite processual nas fases interna e externa do processo, conforme consta do item 14.12 da instrução na peça 149. Assim, ainda que aplicado ao caso o precedente da Corte Superior invocado na ação interposta (Tema 899 STF) , não há que se falar em prescrição da pretensão de ressarcimento.
Em relação ao requisito do periculum in mora, restou configurado, no entendimento do magistrado, em decorrência da possível inviabilidade de participação do Sr. Manoelito Argolo dos Santos Júnior no pleito eleitoral ocorrido em 2020, em face do indeferimento do registro de sua candidatura como consequência da condenação sofrida neste Tribunal. Entretanto, mediante consulta ao sítio do Tribunal Superior Eleitoral, verificou-se que o recorrente não apenas participou das eleições como se sagrou vencedor do pleito, sendo o atual prefeito do Município de Entre Rios/BA.
Com efeito, direcionando a análise ao motivo para o deferimento da liminar, percebe-se inexistirem razões que justifiquem a manutenção da suspensão das decisões proferidas pelo TCU, haja vista o êxito do autor no objetivo pretendido com a tutela de urgência, qual seja, participar das eleições em 2020.
No que tange às questões de mérito, entendo que se deva levar em consideração o princípio da independência entre as instâncias, sobressaindo a necessidade de se manter o posicionamento quanto à validade da citação, dada a aplicação correta dos dispositivos de regência, e à inocorrência de prescrição nestes autos, ainda que considerado o prazo de cinco anos previsto na Lei 9.873/1999. 
Assim, ainda que o recorrente tenha reconhecida a procedência das teses defendidas no âmbito da decisão proferida no juízo cível, não há que se falar em repercussão na seara administrativa. Apenas sentença absolutória criminal fundada na inexistência do fato ou na negativa de autoria teria o condão de refletir sobre estas contas especiais, conforme, enunciado colhido da jurisprudência deste Tribunal, a seguir reproduzido:
A sentença proferida pelo juízo cível, sob qualquer fundamento, não vincula a decisão proferida pelo TCU. Apenas a sentença absolutória no juízo criminal fundada no reconhecimento da inexistência material do fato ou na negativa de autoria tem habilidade para impedir a responsabilização civil e administrativa do agente. (Acórdão 1663/2021-TCU-Segunda Câmara) .
Nesse sentido, superado o motivo que justificou a concessão da tutela de urgência e em face da não vinculação deste Tribunal à decisão que vier a ser proferida no processo em curso na Seção Judiciária da Bahia, cabe dar prosseguimento à apreciação dos recursos interpostos.
Diante do exposto, este membro do Ministério Público de Contas manifesta-se de acordo com a proposta formulada pela Serur.
 
É o relatório.

Vagner Cunha (OAB/BA 16.378), Anderson Batista (OAB/BA 19.353) e Leonardo de Souza Reis (OAB/BA 19.022).

Procurador Sergio Ricardo Costa Caribé.

RECURSOS DE RECONSIDERAÇÃO EM TOMADA DE CONTAS ESPECIAL. ARGUMENTOS QUE NÃO AFASTAM AS PREMISSAS QUE NORTEARAM AS CONDENAÇÕES DOS RESPONSÁVEIS. NÃO PROVIMENTO.

TOMADA DE CONTAS ESPECIAL (TCE)

Secretaria de Recursos (Serur).

Por atender aos requisitos de admissibilidade, conheço dos recursos de reconsideração interpostos por Manoelito Argolo dos Santos Júnior e Maria Quitéria Mendes de Jesus, prefeitos de Cardeal da Silva/BA, nos exercícios de 2005/2008 e 2009/2016, respectivamente, contra o Acórdão 4461/2020-TCU-Primeira Câmara, por meio do qual este Tribunal julgou irregulares suas contas, condenou o primeiro responsável ao pagamento do débito e da multa fundada no art. 57 da Lei 8.443/1992 e aplicou à segunda à multa fundamentada no art. 58, inciso I, da Lei 8.443/1992.
Originalmente, este processo tratou de tomada de contas especial instaurada em razão da omissão no dever de prestar contas dos recursos repassados pelo Fundo Nacional de Assistência Social (FNAS) àquele município, para cofinanciamento das ações de Proteção Social Básica: piso básico fixo (PBF) , piso básico de transição (PBT) e Projovem adolescente (PBV I) , no exercício de 2008.
Os recursos, no montante original de R$ 83.297,00, foram transferidos durante a gestão do então prefeito Sr. Manoelito Argolo dos Santos Júnior (2005/2008) . No entanto, a prestação de contas ficou a cargo de sua sucessora, Sra. Maria Quitéria Mendes de Jesus (prefeita de 2009/2012 e de 2013/2016) , conforme previsto na Portaria MDS 459/2005.
Ausentes os elementos comprobatórios das despesas realizadas, bem como de quaisquer indicativos de providências, por parte da sucessora, no sentido da apresentação da prestação de contas ou da adoção das medidas cabíveis contra o antecessor, o acórdão originário condenou o primeiro prefeito ao ressarcimento dos valores não comprovados, e a prefeita sucessora ao pagamento da multa fundada no art. 58, inciso I, da Lei 8.443/1992, em virtude da omissão injustificada.
A Secretaria de Recursos (Serur) , ao se manifestar nos autos, concluiu que as irregularidades que justificaram as condenações recorridas não teriam sido elididas pelos recorrentes, motivo pelo qual propôs fosse negado provimento aos recursos.
O Ministério Público junto ao TCU concordou com a proposta da unidade técnica (peça 152) . Acrescentou o Parquet especializado que a existência de decisão judicial suspendendo os efeitos dos acórdãos proferidos pelo TCU, haja vista o deferimento de tutela de urgência pleiteada pelo Sr. Manoelito Argolo dos Santos Júnior no Processo 1050750-17.2020.4.01.3300, em trâmite na Seção Judiciária da Bahia (peça 117) , não impede a apreciação deste recurso, em virtude da independência das instâncias.
Feito esse breve histórico, passo ao exame de mérito do presente recurso.
Acompanho, desde já, as conclusões da unidade técnica, cuja análise adoto como minhas razões de decidir.
De início, não acolho a preliminar de prescrição suscitada pela recorrente Maria Quitéria Mendes de Jesus. 
Conforme demonstrado pela unidade técnica, na manifestação que integra o relatório precedente, ainda que aplicada a regra de prescrição estabelecida pela Lei 9.873/1999 (cinco anos) , não estaria caracterizada a prescrição alegada, motivo pelo qual não pode ser acolhida a pretensão em questão.
No mérito, também não logrou a recorrente afastar o motivo de sua condenação, qual seja, a falta de providências para a apresentação da prestação de contas que recaiu em sua gestão. 
Na linha da jurisprudência desta Corte de Contas, a responsabilidade pela omissão na prestação de contas remanesce se o prefeito sucessor não comprovar que adotou as medidas legais para resguardar o patrimônio público. No presente caso, a recorrente não demonstrou em nenhum momento ter adotado providências nesse sentido.
Essa é a diretriz adotada no Enunciado de Súmula TCU 230, com o seguinte teor, verbis:
Compete ao prefeito sucessor apresentar a prestação de contas referente aos recursos federais recebidos por seu antecessor, quando este não o tiver feito e o prazo para adimplemento dessa obrigação vencer ou estiver vencido no período de gestão do próprio mandatário sucessor, ou, na impossibilidade de fazê-lo, adotar as medidas legais visando ao resguardo do patrimônio público.
De outra parte, ao atribuir responsabilidade à recorrente, o TCU já considerou o fato de não ter ela gerido os recursos, motivo pelo qual teve a recorrente afastada a sua responsabilidade pelo débito. 
Assim, não há como acolher a alegação da Sra. Maria Quitéria de que não seria justo responder de forma solidária por irregularidades a que não deu causa. O acórdão recorrido não a responsabilizou solidariamente pelo débito relativo aos recursos geridos pelo seu antecessor, em cuja realização da despesa não teve, de fato, participação. 
A aplicação da multa ora recorrida teve por fundamento a omissão no dever de prestar contas ou, na impossibilidade de fazê-lo, a adoção de medidas necessárias ao resguardo do patrimônio público. Disso não se desincumbiu a recorrente.
Assim, não há como acolher suas alegações recursais.
Os argumentos constantes da peça recursal apresentada pelo Sr. Manoelito Argolo dos Santos Júnior limitaram-se a contestar a citação do responsável realizada por edital, por não preenchidos os seus requisitos legais, na sua visão.
A jurisprudência deste Tribunal é pacífica em afirmar que a não localização do responsável no endereço constante da base de contribuintes da Receita Federal (CPF) não é suficiente para considerar que o destinatário está em local incerto e não sabido, a fim de ensejar a citação por edital, medida excepcional condicionada à demonstração de que foram adotados outros meios possíveis de localização da parte.
Assim, importante verificar se foram adotados os cuidados necessários antes da escolha pela notificação editalícia.
Compulsando os autos, verifico que antes de ser promovida a sua citação via edital, foram feitas seis tentativas de citação do gestor em endereços distintos, obtidos em diversas fontes oficiais, notificações essas que foram devolvidas sem êxito, por diversos motivos. Somente após essas tentativas é que o Tribunal se valeu de edital para realizar a citação do responsável.
Entendo terem sido, no caso concreto, adotados todos os meios possíveis e necessários na tentativa de localizar o responsável, não havendo que se falar em vício na citação.
Além disso, destaco a informação colacionada pelo MPTCU, retirada de diligência realizada junto aos Correios no TC Processo 019.364/2010-5, em que foi proferido o Acórdão 2436/2013-TCU-Plenário, em resposta a questionamento acerca do significado da expressão "não procurado" constante do AR:
Em resposta a sua manifestação informamos que são feitas três tentativas de entrega, caso não seja possível entregar o objeto devido a ausência do destinatário, o objeto é encaminhado para uma agência dos Correios mais próxima do endereço de destino para que seja retirado (Posta Restante) . A agência emitirá um aviso ao destinatário solicitando seu comparecimento na unidade onde o objeto está disponível para retirada por um prazo determinado, após este prazo o objeto retorna ao remetente com a menção (Não Procurado) .
O esclarecimento prestado, aliado às outras tentativas de localização do ex-prefeito, afasta a argumentação invocada para considerar inválida a citação levada a efeito pelo Tribunal.
Destaco que em nenhum momento o recorrente trouxe aos autos os elementos que pudessem comprovar a regular aplicação dos recursos públicos por ele geridos e que poderiam levar ao afastamento da condenação que lhe foi imposta.
Assim, não vejo fundamento para eventual modificação do acórdão recorrido.
Por fim, alinho-me ao posicionamento do MPTCU de que a existência de ação judicial com cautelar proferida em favor do Sr. Manoelito Argolo dos Santos Júnior não obstaculiza a análise do presente recurso, em atenção ao princípio da independência das instâncias. A aplicação ao responsável dos efeitos do acórdão que vier a ser proferido, entretanto, deverá observar a vigência da cautelar deferida.
	Ante o exposto, VOTO pela adoção da minuta de acórdão que ora trago ao exame deste colegiado.
TCU, Sala das Sessões, em 11 de maio de 2021.
Ministro VITAL DO RÊGO 
Relator